【裁判字號】    98,易緝,13
【裁判日期】    980330
【裁判案由】    侵占
【裁判全文】
臺灣彰化地方法院刑事判決              98年度易緝字第13號
公  訴  人  臺灣彰化地方法院檢察署檢察官
被      告  甲○○
上列被告因侵占案件，經檢察官提起公訴（85年度偵字第4584號
），本院判決如下：
    主  文
本件免訴。
    理  由
一、公訴意旨略以：被告甲○○為榮德鋼鐵股份有限公司（以下
    簡稱：榮德鋼鐵公司）之負責人，於民國83年8月9日、84年
    5月18日及同年6月22日，先後3次向中國租賃股份有限公司
    （嗣因合併改組稱為中租迪和股份有限公司，以下簡稱：中
    租迪和公司）辦理融資性租賃，承租油壓折床2台、油壓剪
    床2台、N/C切割機1台及電腦油壓剪床1台，租賃期間各為2
    年、3年及2年。嗣於85年1月間，被告因故違約，中租迪和
    公司向臺灣彰化地方法院臺灣彰化地方法院聲請假處分（85
    年度裁全字第270號），經裁定將前開機器6台交由中租迪和
    公司保管，惟被告於徵得中租迪和公司同意而繼續保管前開
    機器後，竟意圖為自己不法之所有，於85年4月中旬某日（
    同年月20日以前），在彰化縣埔心鄉某地，將其業務上所持
    有之前開機器6台侵占入己。因認被告涉犯刑法第336條第2
    項之業務侵占罪嫌等語。
二、按時效完成者，應諭知免訴之判決，並得不經言詞辯論為之
    ，刑事訴訟法第302條第2款、第307條分別定有明文。又按
    ，於中華民國94年1月7日刑法修正施行前，其追訴權時效已
    進行而未完成者，比較修正前後之條文，適用最有利於行為
    人之規定，刑法施行法第8條之1亦有明定。查公訴人認被告
    涉犯之業務侵占罪嫌，依刑法第336條第2項之規定，其最重
    本刑為5年有期徒刑，按修正前刑法第80條第1項第2款規定
    ，其追訴權時效期間為10年；而修正後刑法第80條第1項第2
    款則規定為20年。亦即修正後刑法所定之追訴時效期間較長
    ，表示行為人被追訴之期限較久，對行為人不利，是比較修
    正前後之條文，自以修正前刑法第80條第1項第2款之規定較
    有利於行為人，故本件關於追效權之時效期間，自應適用修
    正前刑法第80條第1項第2款之規定。且關於追訴權時效之停
    止進行及其期間、計算，亦應一體適用修正前刑法第83條之
    規定。
三、再按追訴權之時效，如依法律之規定，偵查、起訴或審判之
    程序，不能開始或繼續時，停止其進行。前項時效停止，自
    停止原因消滅之日起，與停止前已經過之期間，一併計算。
    停止原因繼續存在之期間，如達（修正前）刑法第80條第1
    項各款所定期間四分之一者，其停止原因，視為消滅，修正
    前刑法第83條定有明文。又案經提起公訴，且在審判進行中
    ，此時追訴權既無不行使之情形，自不發生時效進行之問題
    ，亦有司法院大法官會議釋字第138號解釋可參。
四、查本件公訴人認被告涉犯刑法第336條第2項之業務侵占罪嫌
    ，其犯罪行為終了日為85年4月中旬某日，而在85年4月20日
    之前，爰以85年4月19日定其追訴權時效之起算日。次查，
    本案被害人中租迪和公司係於85年6月14日向臺灣彰化地方
    法院檢察署遞狀提出告訴，而開始偵查，並於85年7月10日
    偵查終結，有該署85年度偵字第4584號偵查卷宗可稽；又檢
    察官在偵查終結後，係於85年7月17日向本院提起公訴而繫
    屬本院，嗣被告於本院審理期間逃匿，經本院於85年8月30
    日通緝等情，有本院85年度易字第1466號卷宗及所附通緝書
    1紙在卷可稽，是本件因被告逃匿致審判程序不能繼續而停
    止。因此，本件在85年6月14日開始偵查起至85年7月10日偵
    查終結止之期間計27日，以及自85年7月17日繫屬本院起至
    85年8月30日通緝之前一日（即85年8月29日）止之期間計1
    月又13日，均無追訴權不行使之情形，自不生時效進行之問
    題；又本件被告所犯上開罪名，依上開修正前刑法第83條第
    1項、第3項之規定，並參照司法院29年院字第1963號解釋，
    本件追訴權時效期間應加計因通緝而停止之2年6月，共計12
    年6月。是本件追訴權時效自85年4月19日被告犯罪行為終了
    日起算，加上前揭12年6月追訴權時效期間，再加上前揭檢
    察官及本院行使追訴權，不生時效進行之期間2月又10日【
    計算式：〈27日〉＋〈1月13日〉＝2月又10日】，本件追訴
    權時效應於97年12月29日即告完成【計算式：〈85年4月19
    日〉＋〈12年6月〉＋〈2月10日〉＝97年12月29日】。
五、綜上所述，被告所犯本件業務侵占罪嫌，其追訴權時效已完
    成，自應為免訴之諭知。爰不經言詞辯論，逕為諭知免訴之
    判決。
據上論斷，應依刑事訴訟法第302條第2款、第307條，判決如主
文。
中    華    民    國    98    年    3     月    30    日
            刑事第八庭    審判長法  官  簡婉倫
                                法  官  唐中興
                                法  官  陳銘壎
以上正本證明與原本無異。
如不服本判決應於收受送達後10日內向本院提出上訴書狀，並應
敘述具體理由；其未敘述上訴理由者，應於上訴期間屆滿後20日
內向本院補提理由書 (均須按他造當事人之人數附繕本)「切勿
逕送上級法院」。
告訴人或被害人對於判決如有不服具備理由請求檢察官上訴者，
其上訴期間之計算係以檢察官收受判決正本之日期為準。
中    華    民    國    98    年    3     月    30    日
                                書記官  楊筱惠


司法院資訊處製作；財團法人民間司法改革基金會備份。
